【裁判字號】    98,易,2109
【裁判日期】    981117
【裁判案由】    竊盜等
【裁判全文】
臺灣臺北地方法院刑事判決              98年度易字第2109號
公  訴  人  臺灣臺北地方法院檢察署檢察官
被      告  丁○○
上列被告因竊盜等案件，經檢察官提起公訴（98年度偵字第16174號）
，本院判決如下：
    主  文
丁○○犯如附表所示肆罪，各處如同表所示之刑，應執行有期徒
刑捌月及科罰金新臺幣伍仟元，徒刑如易科罰金、罰金如易服勞
役，均以新臺幣壹仟元折算壹日。
    事  實
一、丁○○前於民國96間因竊盜案件，經本院以97年度簡字第11
    29號判處有期徒刑3月確定，甫於97年9月30日易科罰金執行
    完畢。詎其猶不知警惕，竟分別基於意圖為自己不法所有之
    犯意，於附表編號1至3所示時間、地點，徒手行竊同表所示
    被害人持有之財物得手，又於同表編號4所示之時地，撿拾
    乙○○所有遺失該處之物品攜回家中，予以侵佔入已。嗣丙○○於98年6月25日報警處理，經警方調閱店家監視器畫面
    ；另經警於98年7月1日21時許，得丁○○同意進入其位於臺
    北市○○區○○路206號3樓住所搜索，扣得甲○○、乙○○
    、戊○○等人損失之證件等物，始循線查悉上情。
二、案經臺北市政府警察局信義分局報告臺灣臺北地方法院檢察
    署檢察官偵查起訴。
    理  由
一、證人甲○○、乙○○、戊○○於檢察官偵查中所為之供詞，
    業經具結，且偵查中檢察官向被告以外之人所取得之陳述，
    應信均能遵守法定程序，不致違法取供，其可信性極高，並
    無顯有不可信之情況，依刑事訴訟法第159條之1第2項規定
    ，得為證據。至卷內其餘之證據資料，因被告於本院準備程
    序時對於各該證據均未爭執證據能力，且未於言詞辯論終結
    前聲明異議，本院審酌該等證據作成時之情況，並無不宜作
    為證據之情事，依同法第159條之5第2項之規定，均得作為
    審判證據資料。
二、被告固不否認伊於前開時地為警在自宅住處搜索扣得被害人
    證件乙節，惟矢口否認有何竊盜及侵占遺失物之犯行，辯稱
    ：伊以拾荒為業，扣案被害人失物係伊在路上所撿拾的，不
    是偷或侵占的云云，經查：
（一）被告被訴竊盜罪部分：被害人甲○○、戊○○及丙○○就
      渠如附表所示財物遭竊情形，業據渠於警詢或偵查中證述
      明確，證人甲○○陳稱：「96年11月或12月間早上9、10
      時許，我在新光三越百貨A9館外做園藝，將背包放在目示
      所及距離約10公尺騎樓，當時有下雨，後來過來看發現東
      西不見。事發後約莫數天，被告有到我家向我兒子要錢才
      要歸還，我們沒有理會，被告就離開了」等語（見偵卷第
      38、72頁，本院卷第21頁背面）；證人戊○○證稱：「我
      去世貿展覽館外面跟同事一起發廣告，將包包放在旁邊2
      步距離的石階上，我同事看到1個做回收的人騎腳踏車在
      翻我包包，包包中皮夾拿走，我們看到後愣了1分鐘，對
      方就騎腳踏車走了，我在警局作筆錄時，同事有陪我去，
      她看到外面停的腳踏車就是同1台」（見偵卷第35頁、第
      72頁以下）；證人丙○○於警詢中證稱：「98年6月25日0
      時許，到台北市○○路90號地下一樓PUB消費，於同日4時
      2分許還有拿手機打電話，打完就將手機拿在手裡，因為
      有喝酒，所以我在松壽路22號LAVA PUB門口休息，我依稀
      可見身形相貌與被告相符之人手拉著腳踏車，像是拾荒男
      子，一直在我身旁撿拾不明東西，後來他就離開，我女友
      約5時15分來找我時，我才發現手機不見」等語（見偵卷
      第29頁），此外，並有卷附被害人甲○○、戊○○領回失
      物之贓物認領保管單可佐（見偵卷第53、54頁），已堪認
      渠指述財物遭竊情形屬實。再者，被告於警詢中業已自認
      ：「我於98年6月25日凌晨4、5時許，我大約在威秀影城
      松壽、松仁路口騎乘腳踏車拾荒，在不明地點有拾得1支
      手機，之後送給不明朋友」等語明確（見偵卷第18頁），
      被告所述拾得手機時間、地點與證人丙○○所述失竊手機
      情節相符，卷附監視器翻拍相片亦攝得證人丙○○斜臥地
      面，被告自停放腳踏車處近身取物之畫面（見偵卷第51頁
      ），已堪認定被告為附表編號3行竊之人。另就同表編號2
      部分，被告陳稱：「我在世貿1館外草叢撿到的」等語（
      見偵卷第26頁），與證人戊○○證述失竊地點相同，證人
      所稱係1個做回收的人騎腳踏車為交通工具代步乙節，與
      被告上開形跡相符，同已堪認被告為行竊之人。此外，被
      害人甲○○、戊○○及丙○○所失竊證件均經警自被告住
      處搜索尋獲，亦有卷附搜索扣押筆錄、扣押物品目錄表可
      稽（見偵卷第41頁以下），而被害人現金及證件同時遭竊
      ，已如渠所述，益徵被告有行竊附表編號1至3號所示財物
      無訛。再者，按竊盜者，乃行為人破壞本人原持有關係，
      建立新的持有關係，查本件被害人失竊財物於失竊當時均
      放置身旁，業據渠證述明確如前，均處於實力可隨時支配
      範圍下，詎被告移轉入自己支配下，自屬竊盜行為至明，
      又被害人失竊財物為皮夾及其內財物，而皮夾乃常人隨身
      攜帶存放重要證件及現金之物，顯然並非廢棄物，被告未
      經有管領權人之同意，即擅自拿走前揭物品並，其有意圖
      為自己不法所有之竊盜犯意甚明，本件竊盜犯行至堪認定
      。
（二）被告被訴侵佔遺失物罪部分：被害人乙○○於如附表所示
      時、地遺失同表所示財物，業據其於警詢及偵查中證述明
      確（見偵卷第32、72頁），並有卷附贓物認領保管單可佐
      （見同卷第50頁），應堪認定。又被告亦自認有將撿拾如
      同單所列物品攜回家中之事實（見同卷第21頁），復有上
      開搜索扣押筆錄、扣押物品目錄表可稽，被告自有侵佔之
      客觀行為，又被害人遺失之皮夾及其內證件等物均係一般
      人隨身攜帶之專屬物品，常人均可認知該等物品應屬他人
      所有而非拋棄之物，被告係身心健全之成年人，對此應有
      所認識，竟仍予攜回家中侵佔入己，則其應有將他人所有
      物侵佔入己之不法所有意圖甚明，故被告侵佔遺失物之犯
      行，亦堪認定。
（三）被告固辯稱略謂：「被害人財物可能是偷的人偷完後證件
      隨便丟，我才撿到多件身分證、信用卡等物，我想說一段
      時間後再交到警察局，而且撿到信用卡我沒有用」云云，
      惟被害人財物均係放置於包包或皮夾內一併遭竊，而在被
      告住處亦有查獲存放證件之皮夾，顯見被告所辯僅撿拾他
      人竊盜後丟棄證件等物云云，已無所採，且證件仍專屬個
      人使用表彰身分之物，他人取得後當無法冒用，更不得非
      法變賣換價，衡諸一般社會通念，常人自不會甘冒刑責，
      任意撿拾他人證件，而經檢察官於審理期日詢問被告，被
      告亦稱：「不會把自己身分證件丟棄任人撿拾，我應該可
      以判斷撿到東西並非本人自願丟棄的」、「我平日都撿寶
      特瓶、鐵罐等金屬類的去賣，不會撿一般的垃圾或不能賣
      錢的東西，撿到證件不能賣錢」等語（見本院卷第34頁以
      下），則被告明知他人證件在資源回收業乃屬不能易價之
      無經濟價值物品，亦知所拾證件來源容疑，並非他人棄置
      之物，應不得擅自撿拾，卻仍將拾取攜回家中，自與常情
      未合，自應認證件確屬其行竊後所留物件。抑且，被告再
      稱：「曾將證件交給吳興街派出所，時間、次數及最近1
      次送交的情形均不記得，我撿到都有交」云云，惟本件被
      害人失竊上開證件時間在96年12月、97年12月，距員警於
      98年7月間在被告家中查扣證件時間，期間相隔半年以上
      ，被告於此段期間卻未曾送交警局處理，所辯違常，不足
      採信。至竊盜後贓物處分行為原則上為竊盜後不罰之行為
      ，故行竊人就竊得贓物是否予以處分，自不影響竊盜犯行
      之成立，被告辯稱「撿到信用卡我沒有盜用」云云，亦不
      得資為對其有利之認定，附此敘明。
（四）綜上，本件事證明確，被告所為如附表所示之竊盜、侵占
      遺失物之犯行，均堪認定，應予依法論科。
三、按搶奪罪，係指公然奪取而言，若乘人不備竊取他人所有物
    ，並非出於公然奪取者，自應構成竊盜罪（最高法院22年上
    字第1334號判例意旨可參），被告乘被害人不備之際取財，
    亦未施以不法腕力之奪取手段，已如上述，故核被告如附表
    編號1至3號所示事實所為，係犯刑法第320條第1項之竊盜罪
    ，同表編號4號所示事實，則係犯刑法第337條之侵占遺失物
    罪。其上開4件犯行，犯意各別，時地有間，應分論併罰。
    又被告有事實欄所載前科紀錄，甫於97年9月30日易科罰金
    執行完畢，有臺灣高等法院被告前案紀錄表附卷可考，被告
    於有期徒刑執行完畢後，5年內故意再犯如附表編號2、3號
    之竊盜有期徒刑以上之罪，均為累犯，應依刑法第47條第1
    項規定，就附表編號2、3號之罪，加重其刑。爰審酌被告甫
    於96年間有2次竊盜前科，分別經法院判處拘役10日、有期
    徒刑3月確定，有上開前案紀錄表可佐，素行非佳，竟不知
    警惕，再事本件竊盜、侵占等犯行，侵害被害人4人之財產
    法益，已危及社會治安，且其犯後矢口否認犯行，缺乏反省
    能力，態度非佳，惟念及所竊財物價值尚非甚鉅，且部分財
    物已發還被害人，另其與被害人戊○○成立和解，被害人戊○○表明接受道歉撤回告訴之意，有和解書在卷可查等一切
    情狀，各量處如附表所示之刑及就竊盜部分定其應執行刑，
    並分別諭知易科罰金、易服勞役之折算標準。
四、據上論斷，應依刑事訴訟法第299條第1項前段，刑法第320
    條第1項、第337條、第47條第1項、第41條第1項前段、42條
    第3項、第51條第5款，刑法施行法第1條之1，判決如主文。
本案經檢察官郭力菁到庭執行職務
中    華    民    國    98    年    11    月    17    日
                  刑事第十三庭  法  官  林瑋桓
以上正本證明與原本無異。
如不服本判決應於收受送達後10日內向本院提出上訴書狀，並應
敘述具體理由；其未敘述上訴理由者，應於上訴期間屆滿後20日
內向本院補提理由書（均須按他造當事人之人數附繕）「切勿逕
送上級法院」。
                                書記官  潘文賢
中    華    民    國    98    年    11    月    17    日
附錄本案論罪科刑法條：
中華民國刑法第320條第1項
意圖為自己或第三人不法之所有，而竊取他人之動產者，為竊盜
罪，處5 年以下有期徒刑、拘役或5 百元以下罰金。
中華民國刑法第337條
(侵佔遺失物罪)
意圖為自己或第 3 人不法之所有，而侵佔遺失物、漂流物或其他
離本人所持有之物者，處五百元以下罰金。
附表：
┌──┬────┬─────┬─────────┬──────────┬────┐
│編號│犯罪時間│犯罪地點  │被害人及所竊財物（│所犯罪名及宣告刑    │備註    │
│    │        │          │現金單位：新臺幣）│                    │        │
│    │        │          │                  │                    │        │
├──┼────┼─────┼─────────┼──────────┼────┤
│ 1  │96年11或│臺北市信義│甲○○之背包1個（ │犯竊盜罪，處有期徒刑│        │
│    │12月某日│區○○路9 │內有黃色皮夾1個， │參月，如易科罰金，以│        │
│    │上午9至 │號新光三越│存放國民身分證、全│新臺幣壹仟元折算壹日│        │
│    │10時許  │百貨公司A9│民健康保險卡、重型│                    │        │
│    │        │館外騎樓邊│機車駕照、萬泰商業│                    │        │
│    │        │          │銀行信用卡各1張及 │                    │        │
│    │        │          │現金約3百元等物） │                    │        │
├──┼────┼─────┼─────────┼──────────┼────┤
│ 2  │97年12月│臺北市信義│戊○○之粉色皮夾1 │犯竊盜罪，累犯，處有│        │
│    │6日下午3│區○○路5 │個（內有國民身分證│期徒刑參月，如易科罰│        │
│    │時40分許│段5號臺北 │、台北富邦商業銀行│金，以新臺幣壹仟元折│        │
│    │        │世界貿易中│信用卡、中國國際商│算壹日              │        │
│    │        │心展覽館外│業銀行信用卡、貴賓│                    │        │
│    │        │          │卡、郵局金融卡、合│                    │        │
│    │        │          │作金庫銀行金融卡、│                    │        │
│    │        │          │玉山商業銀行金融卡│                    │        │
│    │        │          │、機車駕駛執照、車│                    │        │
│    │        │          │號WYK-715號機車行 │                    │        │
│    │        │          │車執照各1張及現金 │                    │        │
│    │        │          │約600元等物）     │                    │        │
├──┼────┼─────┼─────────┼──────────┼────┤
│ 3  │98年6月 │臺北市信義│丙○○所有之HTC   │犯竊盜罪，累犯，處有│        │
│    │25日凌晨│區○○路22│Touch HD牌T8282型 │期徒刑肆月，如易科罰│        │
│    │4時50分 │號「LAVA  │（序號：0000000000│金，以新臺幣壹仟元折│        │
│    │許      │PUB」門口 │67707）行動電話1支│算壹日              │        │
│    │        │外        │                  │                    │        │
├──┼────┼─────┼─────────┼──────────┼────┤
│ 4  │98年1月 │臺北市信義│乙○○所有之亞曼尼│犯侵占遺失物罪，處罰│        │
│    │15日凌晨│區○○路18│皮夾1個（內有國民 │金新臺幣伍仟元，如易│        │
│    │3時0分後│號華納威秀│身分證、機車駕駛執│服勞役，以新臺幣壹仟│        │
│    │某時許  │廣場附近  │照、車號308-CVM號 │元折算壹日          │        │
│    │        │          │機車行車執照、大安│                    │        │
│    │        │          │高工學生證、汽車修│                    │        │
│    │        │          │護丙級技術士證照、│                    │        │
│    │        │          │台北富邦商業銀行金│                    │        │
│    │        │          │融卡各1張及現金300│                    │        │
│    │        │          │元等物）          │                    │        │
└──┴────┴─────┴─────────┴──────────┴────┘


司法院資訊處製作；財團法人民間司法改革基金會備份。
